【裁判字號】    98,審交易,822
【裁判日期】    990430
【裁判案由】    業務過失傷害
【裁判全文】
臺灣高雄地方法院刑事判決           98年度審交易字第822號
公  訴  人  臺灣高雄地方法院檢察署檢察官
被      告  甲○○
上列被告因業務過失傷害案件，經檢察官提起公訴（98年度調偵
字第718 號），本院判決如下：
    主  文
甲○○因過失傷害人致重傷，處有期徒刑肆月，如易科罰金，以
新臺幣壹仟元折算壹日。
    事  實
一、甲○○領有普通小型車駕駛執照，於民國97年10月29日上午
    ，駕駛車牌號碼9091-LK 號自用小貨車（當時係懸掛9580-M
    H 號車牌），沿高雄市前金區○○○路中線快車道由西向東
    方向行駛，嗣於同日上午8 時15分許，行經該路與仁德路之
    無號誌交岔路口時，本應注意汽車行駛時，駕駛人應注意車
    前狀況，並隨時採取必要之安全措施；且汽車行經無號誌之
    交岔路口時，應減速慢行，作隨時停車之準備，而當時天候
    晴，日間自然光線，視距良好，亦無其他障礙物，且依其智
    識、能力亦無不能注意之情事，竟疏未注意車前狀況及減速
    慢行，在速限為時速50公里之路段，貿然以時速45公里之速
    度，通過該路口，適行人乙○○○亦疏未注意在設有劃分島
    之路段，不得穿越道路，仍由南向北穿越五福三路，甲○○
    因閃煞不及，其所駕駛之自用小貨車乃撞及乙○○○，致乙
    ○○○受有頭部外傷併顱內出血、頭皮撕裂傷，並續發水腦
    症，造成記憶力減退，認知功能障礙，行動不便等重大難治
    之重傷害。而甲○○於肇事後犯罪未被發覺前，主動留在現
    場，並協助處理車禍員警偵查，不逃避接受裁判。
二、案經乙○○○訴由臺灣高雄地方法院檢察署檢察官偵查起訴
    。
    理  由
壹、證據能力部分：
    按被告以外之人（包括證人、鑑定人、告訴人、被害人及共
    同被告等）於審判外之陳述雖不符刑事訴訟法第159 條之1
    至之4 等4 條之規定，而經當事人於審判程序同意作為證據
    ，法院審酌該言詞陳述或書面陳述作成時之情況，認為適當
    者，亦得為證據；當事人、代理人或辯護人於法院調查證據
    時，知有刑事訴訟法第159 條第1 項不得為證據之情形，而
    未於言詞辯論終結前聲明異議者，視為有前項之同意，同法
    第159 條之5 定有明文。立法意旨在於傳聞證據未經當事人
    之反對詰問予以核實，原則上先予排除。惟若當事人已放棄
    反對詰問權，於審判程序中表明同意該等傳聞證據可作為證
    據；或於言詞辯論終結前未聲明異議，基於尊重當事人對傳
    聞證據之處分權，及證據資料愈豐富，愈有助於真實發見之
    理念，且強化言詞辯論主義，使訴訟程序得以順暢進行，上
    開傳聞證據亦均具有證據能力。從而，本判決所引用之證據
    資料（傳聞證據部分），因被告甲○○及檢察官均同意上開
    證據可作為證據使用，且本院審酌上開陳述書面，認並無顯
    不可信之情形，是依前開說明，應有證據能力。
貳、認定被告犯罪之理由、依據：
一、訊據被告否認有何過失傷害犯行，辯稱：當時係行駛中線快
    車道，通過斑馬線（即五福路、中華路口）時，就未再踩油
    門，車速約時速45公里，約10公尺前就見到被害人乙○○○
    ，伊並未超速，亦有注意，並踩煞車，但煞不住，伊已盡注
    意義務，被害人不應違規穿越馬路等語。經查：
  (一)被告於97年10月29日上午，駕駛車牌號碼9091-LK 號自用小
    貨車（當時係懸掛9580-MH 號車牌），沿高雄市前金區○○
    ○路中線快車道由西向東方向行駛，嗣於同日上午8 時15分
    許，行經該路與仁德路之無號誌交岔路口時，適被害人乙○
    ○○由南向北穿越五福三路，被告因閃煞不及，其所駕駛之
    自用小貨車乃撞及被害人等情，業據被告自白在卷（詳98年
    度他字第805 號卷第14頁背面第8 行以下、本院卷第16頁倒
    數第7 行以下），復有道路交通事故現場圖、肇事現場及車
    損照片附卷可參（詳前他字卷第21頁、第30頁至第46頁）。
    從而，此部分之事實，堪以認定。
  (二)本件車禍肇事地點係在五福三路東向路段，該路段係雙向8
    線道，限速為時速50公里，中間設有安全島，區分東向、西
    向車道，東向車道亦區○○○ ○道，其中快車道計3 線，慢
    車道1 線。車禍發生時，後，被告駕駛之自用小貨車係停放
    在五福三路東向中線快車道上，車頭正向朝東，車後左右兩
    側遺有煞車痕各為8. 4公尺、8 公尺，左、右側煞車痕距仁
    德街中間分向限制線之北向延長線，各為3.1 公尺、3.6 公
    尺（因仁德街係雙向2 線道，各線車道寬4.4 公尺，顯見上
    開煞車痕之起點尚在五福三路與仁德街口）；另被害人則倒
    臥在五福三路中線快車道上，位置在上開自用小貨車前方3.
    3 公尺等情，有道路交通事故調查報告表（詳前他字卷第22
    頁以下）及前開道路交通事故現場圖、肇事現場照片可參。
    基於上開事實，並參以被告自承：通過斑馬線（即五福三路
    、仁德街口之前，五福三路與中華路口設有行人穿越道）時
    ，就見到被害人，車速約時速45公里，約10公尺前就見到被
    害人等語（詳本院卷第16頁倒數第4 行以下）。可知被告駕
    駛自用小貨車行經五福三路、中華路口後，於接近五福三路
    、仁德街口之前，已見到被害人。而被害人當時係欲由南向
    北穿越五福三路，且被害人如欲穿越馬路，須自五福三路慢
    車道，逐漸橫越外側快車道、中線快車道，在車道間距即被
    害人行走距離非短之下，被告既於接近仁德街口之無號誌交
    岔路口時，已見被害人，自可見到被害人正逐漸自慢車道往
    北穿越車道，理應注意車前狀況，減速慢行，隨時注意被害
    人繼續行走之動向，以便能即時煞停，避免車禍之發生。然
    被告卻在速限為時速50公里之路段，仍以時速45公里通過該
    無號誌之交岔路口，以致於無法及時煞停，而與被害人發生
    車禍。足見被告行經五福三路、仁德街口時，應未注意車前
    狀況，減速慢行甚明。
  (三)按汽車行經無號誌之交岔路口時，應減速慢行，作隨時停車
    之準備；另汽車行駛時，駕駛人應注意車前狀況，並隨時採
    取必要之安全措施，道路交通安全規則第93條第1 項第2 款
    、第94條第3 項分別定有明文。又所謂減速慢行，固未明白
    規定須減至若干公里以下，但既明文規定應作隨時停車之準
    備，汽車駕駛人於行經無號誌之交岔路口時，自應斟酌當時
    情形，將車速減至隨時可以煞停之狀態，始與規定相符。被
    告既考領有普通小型車駕駛執照（詳卷附駕駛人資料），上
    開規定自應知悉甚詳，且亦為其應注意並能注意之義務，則
    其行經行經無號誌之交岔路口，自應減速慢行，並注意車前
    狀況，將車速減至隨時可以煞停之狀態。而當時天候晴，日
    間自然光線，視距良好，亦無其他障礙物（詳前開道路交通
    事故調查報告表），並無不能注意之障礙發生，且依被告智
    識、能力亦無不能注意之情事，則被告未注意上開規定，致
    與被害人發生車禍，其駕駛行為顯有過失，灼然至明。況本
    件經送高雄市政府交通局車輛行車事故鑑定委員會鑑定後，
    亦同此認定，結果認被告有「未減速慢行」之過失，復有高
    雄市政府建設局車輛行車事故鑑定委員會98年9 月25日高市
    鑑字第0980003747號鑑定意見書可憑（詳98年度調偵字第71
    8 號偵查卷第38頁以下）。從而，被告駕駛行為顯有過失之
    事實，應堪認定。再者，本件車禍發生後，被害人受有頭部
    外傷併顱內出血、頭皮撕裂傷，並續發水腦症，造成記憶力
    減退，認知功能障礙，行動不便，而該傷害係屬重大難治之
    重傷害等情，有高雄市立聯合醫院診斷書、財團法人私立高
    雄醫學大學附設中和紀念醫院甲種診斷證明書、財團法人私
    立高雄醫學大學附設中和紀念醫院99年3 月15日高醫附行字
    第0990000923號函附卷可參（詳前他字卷第16頁至第18頁、
    本院卷第38頁）。綜上，因被告駕駛車輛肇事，致被害人受
    有前述之重傷害，其過失行為與被害人重傷害間，顯有相當
    因果關係。是本件事證明確，被告過失傷害人致重傷之犯行
    ，堪以認定。
二、核被告所為，應成立刑法第284 條第1 項後段之過失傷害人
    致重傷罪。檢察官認被告係犯過失傷害罪，容有誤會，惟起
    訴基本社會事實同一，起訴法條應予變更。又被告於肇事後
    犯罪未被發覺前，主動留在現場，並協助處理車禍員警偵查
    ，不逃避接受裁判等情，有交通事故談話紀錄表可參（詳前
    他字卷第25頁），是被告已符合自首之要件，爰依刑法62條
    前段規定，減輕其刑。爰審酌被告疏未注意車前狀況、減速
    慢行而肇事，致被害人受有如事實欄所示之重傷害，且本件
    迄今已近1 年6 月，仍未與被害人達成和解，行為實有可議
    之處，惟念其未有前科紀錄，有臺灣高雄地方法院檢察署刑
    案資料查註紀錄表及臺灣高等法院被告前案紀錄表在卷可參
    ，素行尚稱良好，且參以本件被害人應負主要過失責任，被
    害人所受重傷害非輕等一切情狀，量處如主文所示之刑，並
    參酌被告前開犯罪情狀，諭知如主文所示之易科罰金折算標
    準。
據上論斷，應依刑事訴訟法第284 條之1 、第299 條第1 項前段
、第300 條，刑法第284 條第1 項後段、第62條前段、第41條第
1項 前段，刑法施行法第1 條之1 ，判決如主文所示。
本案經檢察官游淑玟到庭執行職務。
中    華    民    國    99    年    4     月    30    日
                  交通法庭    法  官 方百正
以上正本證明與原本無異。
如不服本判決應於收受判決後10日內向本院提出上訴書狀。
中    華    民    國    99    年    4     月    30    日
                              書記官  陳莉庭
附錄本判決論罪科刑法條全文：
刑法第284條第1項前段。
因過失傷害人者，處6 月以下有期徒刑、拘役或5 百元以下罰金
。致重傷者，處1 年以下有期徒刑、拘役或5百元下罰金。

司法院資訊處製作；財團法人民間司法改革基金會備份。
